台灣台中地方法院刑事判決　　　　　　　　　　　　　　　九十三年度訴字第八號
　　公　訴　人　台灣台中地方法院檢察署檢察官
　　被　　　告　丙○○
　　選任辯護人　楊雯齡
右列被告因加重強盜案件，經檢察官提起公訴（九十二年度偵字第一八五四二號），
本院判決如左：
    主  文
丙○○共同傷害人之身體，處有期徒刑陸月，如易科罰金，以參佰元折算壹日。
被訴收受贓物罪部分無罪。
    事  實
一、緣某年籍不詳之成年男子基於意圖為自己不法所有，於民國九十二年七月十日上
    午三時十分許，騎乘車牌號碼ＫＺＣ—一五五號重型機車（該機車係甲○○所有
    ，於九十二年七月十日上午五時許，在其位於台中市北屯區○○○○街八十號之
    住處前，始發現遭不詳之人所竊），前往台中市北屯區○○○路○段一三七號計
    程車招呼站，以鐵棍（未據扣案）敲破乙○○所使用停放於該處之車牌號碼Ｕ七
    —六一三號計程車之車窗玻璃，竊取車內之無線電一個、現金新台幣（下同）八
    百元得手後，旋即騎乘機車逃離現場，適在附近休息之乙○○聽聞巨響及車內警
    報器響起，立即駕駛該計程車上前尾隨追趕，至台中市○○區○○路與河北路口
    時，該年籍不詳男子遂將機車棄置路旁，改搭乘由丙○○駕駛之車牌號碼ＮＲ—
    七三三九號自用小客車，乙○○則持續追蹤丙○○所駕駛之前揭車輛，詎丙○○
    竟與該年籍不詳男子共同基於傷害之犯意，在台中市北屯區○○○路○段五十八
    號前時，丙○○遂將所駕駛之車輛煞停，旋即與該不詳年籍男子下車後，由丙○
    ○持木棍，而該年籍不詳男子持鐵棍，持之毆打亦停駛於該處之乙○○身體各處
    ，致乙○○因而受有頭頂瘀腫、左上背兩處條狀瘀腫、右手肘擦傷併塊狀瘀腫、
    右下腹皮下血腫、左側腰窩皮下血腫、左手肘擦傷、右腳趾擦傷等傷害。
二、案經乙○○訴由台中市警察局第五分局報請台灣台中地方法院檢察署檢察官偵查
    起訴。
    理  由
一、右揭事實，業據被告丙○○坦承不諱，核與證人乙○○於本院證述之情節相符，
    並有診斷證明書一紙在卷可稽，至被告固供稱該年籍不詳之男子為李奕箴（原名
    李文仁）云云，查李奕箴已於九十三年一月五日死亡，此業據本院調閱台灣台中
    地方法院檢察署九十三年度相字第五五號卷核閱屬實，並有該相驗卷內所附之相
    驗屍體證明書一紙在卷可稽，又證人乙○○於本院證稱：伊無法確認李奕箴是否
    係與被告共同持棍傷害伊之人等語，而本案除被告之供述外，並無其他證據，足
    認李奕箴確係與被告共犯傷害罪之人，要無從僅以被告之供述，遽認李奕箴係屬
    共犯，再本案該與被告共同傷害乙○○之人僅屬姓名不詳，而非有無其人尚屬不
    明，自不影響被告罪刑之認定。綜上所述，本案事證明確，被告犯行堪以認定。
二、核被告所為，係犯刑法第二百七十七條第一項之傷害罪。被告與該年籍不詳成年
    男子就犯傷害罪部分，有犯意之聯絡，行為之分擔，為共同正犯。公訴意旨雖認
    被告所為係與該不詳姓名男子共犯準強盜罪，且準強盜罪與傷害罪間復有方法結
    果關係，為牽連犯等語，惟本案並無積極證據足認被告有準強盜之犯行（詳後述
    ），本院因認被告僅成立傷害罪，公訴人於起訴書中雖漏引刑法第二百七十七條
    第一項之法條，然於事實欄已載明此部分之犯行，並經公訴人於本院審理時補充
    陳述被告亦涉有傷害罪，自無庸變更起訴法條，併此敘明。爰審酌被告之素行，
    於本院審理中坦承犯行，惟其犯罪後於檢察官偵查中否認犯行，飾詞狡辯，被害
    人乙○○所受之傷害非輕，迄未與被害人和解等一切情狀，量處如主文第一項所
    示之刑，併諭知如易科罰金之折算標準，以示懲儆。
三、不另為無罪之諭知部分
（一）公訴意旨另略以：被告與前揭年籍不詳之男子，係基於意圖為自己不法所有之
      犯意聯絡，由該不詳男子竊取乙○○車內之財物得手後，於乙○○追捕中，該
      年籍不詳男子搭乘負責接應之由被告駕駛之前揭車輛，嗣至前揭台中市北屯區
      ○○○路二段五十八號前時，丙○○與該年籍不詳男子竟基於共同防護贓物、
      脫免逮捕之犯意聯絡，分持木棍、鐵棍下車毆打乙○○身體各處，當場施以強
      暴，致乙○○因而受有前揭傷害。因認被告所為係與該年籍不詳姓名男子共犯
      加重竊盜罪嫌，其因防護贓物、脫免逮捕而當場施強暴，依同法第三百二十九
      條規定以強盜論，故應論以刑法第三百三十條第一項之加重強盜罪嫌。並以證
      人乙○○於警詢及偵查中之指訴及前揭診斷證明書為證明被告犯罪之證據。
（二）按刑法上共同正犯之成立要件，須行為人在主觀上有共同實施犯罪行為之意思
      ，在客觀上有共同實施犯罪行為之事實，即必須有共同犯罪之意思聯絡及行為
      分擔，而其犯意聯絡固不限必須發生於行為前，然於事中參與犯罪者，仍須知
      悉原先行為者之犯意，並利用其已為之行為加功於犯罪，始可令負共同正犯之
      負任。又準強盜罪，應屬單純之一罪，非屬結合二個以上獨立可以致罪之行為
      而成一體之結合犯（最高法院六十三年度第二次刑庭庭推總會議決議參照），
      從而準強盜罪自有成立事中共同正犯之可能。次按犯罪事實應依證據認定之，
      無證據不得認定犯罪事實；又不能證明被告犯罪者，應諭知無罪之判決，刑事
      訴訟法第一百五十四條第二項、第三百零一條第一項分別定有明文。又認定不
      利於被告之事實，須依積極證據，苟積極證據不足為不利於被告事實之認定時
      ，即應為有利於被告之認定，更不必有何有利之證據（最高法院三十年上字第
      八一六號判例參照）。
（三）訊據被告堅決否認有何準強盜之犯行，辯稱：伊於案發當日與表哥李文仁（此
      與本院認定係年籍不詳男子不同已如前述，下同）約在瀋陽路與河北路口見面
      要去唱歌，李文仁上了伊所駕駛之車輛後，伊即駛往漢口路方向，嗣因乙○○
      所駕駛之計程車擦撞伊所駕駛之車輛，且乙○○與伊表哥互罵、扭打，伊才會
      毆打乙○○等語。經查：
  １、證人乙○○於本院證稱：伊跟蹤追捕竊取伊財物之年籍不詳男子，嗣該男子騎
      機車為伊追捕約兩、三分鐘後，於瀋陽路接近河北路即離遭竊之計程車排班處
      約七、八百公尺距離外，將機車棄置路旁，並改搭乘由被告所駕駛之前揭車輛
      ，嗣在台中市北屯區○○○路○段五十八號前，該不詳姓名男子下車持鐵棍毆
      打伊，而被告係另持木棍毆打伊等語，則依證人乙○○之證詞，被告搭載該年
      籍不詳男子之處所，離竊盜現場已有相當之距離，衡情要與共犯係於竊盜現場
      附近接應、把風之犯罪常情有異，是要難逕以該年籍不詳者搭上被告所駕駛之
      車輛，逕認被告係與之有犯意之聯絡而負責接應。
  ２、證人乙○○於九十二年十月十四日在檢察官偵查中明確證稱：「追到瀋陽路跟
      河北路口時，看到他上一輛汽車，摩托車就丟在那裡，我還有在追那輛車，追
      到旱溪西路，因車速很快，在追逐過程，我的車右前方跟他的車左後方擦撞，
      之後他就掉頭跟我的車頭相對，然後他就停車，拿鐵棍的人從副駕駛座下車」
      等語（九十二年度偵字第一八五四二號卷第六十二頁），核與被告前揭所辯二
      車於中途發生擦撞等語相符，從而被告所辯：伊係因二車發生擦撞始下車持棍
      毆打乙○○等語即非全無所據，是亦難以被告持棍傷害證人乙○○一節，逕認
      被告對該年籍不詳男子係於竊盜後為被害人追捕，嗣為脫免逮捕而施強暴一節
      有所認識。
  ３、證人乙○○嗣於九十三年五月四日在本院審理中固證稱：「（問：當該名男子
      上了ＮＲ七三三九號車之後，該車是以怎樣的速度載該名男子離開瀋陽路接近
      河北路？）答：當時我到時，該男子上車時，我有把我的車開到ＮＲ─七三三
      九號車前斜插，擋在該車前方，對方發現我以後，還撞擊我車右前方，即右車
      燈與車前葉附近」「（問：騎機車男子上ＮＲ七三三九號逃離過程中，你車與
      該車一開始有擦撞，之後有無再發生擦撞？）答：沒有」等語，復證稱：「（
      問：你在九十二年十月十四日偵查中提及追到旱溪西路因車速很快因為對方車
      與我車擦撞，之後對方就調頭等語，與你剛剛所述過程中未再發生擦撞不同，
      有何意見？）答：我在偵查中是用較簡略的方式陳述。偵查中我沒有說是旱溪
      西路擦撞，是指該車在第一次駛離時有撞到我的車子，在旱溪西路有調頭停下
      來，當時我們兩車車頭是相對的」等語，惟查人之記憶每隨著時間之經過而衰
      退或混淆，證人乙○○前揭於檢察官偵查中之證詞語意甚為明確已如前述，且
      斯時距案發之時間較近，衡情應無因語意或記憶不清致表達錯誤之可能，況縱
      被告確於瀋陽路、河北路口時即有駕駛車輛衝撞乙○○所駕駛車輛，又縱確有
      證人乙○○於本院另證稱被告所駕駛之車輛有急速開車、闖紅燈等情事，惟該
      年籍不詳男子究係如何指示被告駕駛，又被告究係基於何種認知始急駛速行，
      公訴人並無其它證據足佐，要無從以推測之方法，逕認被告對該年籍不詳男子
      係於竊盜後為人追捕一節有所認識。
（四）綜上所述，揆諸前揭說明，本案並無積極證據足認被告於該年籍不詳男子竊盜
      時即有犯意之連聯而負責接應，難認被告與該不詳姓名男子就準強盜部分在主
      觀上有共同實施犯罪行為之意思，又準強盜罪固屬單純之一罪，有成立事中共
      同正犯之可能，惟本案公訴人所舉之證據，亦不足以證明被告對前揭不詳姓名
      者係於竊盜後而為人追捕一節有所認識，亦難認被告有於事中參與時知悉原先
      行為者之犯意，並利用其已為之行為加功於犯罪之情形，公訴人所指被告之前
      揭犯罪事實，仍有合理之懷疑存在，揆之首開說明，因認被告此部分犯罪尚屬
      不能證明，原應為其無罪之諭知，惟此部分與前揭論罪科刑部分有裁判上一罪
      之關係已如前述，爰不另為無罪之諭知。
四、無罪部分
（一）公訴意旨另略以：被告與該年籍不詳男子於前揭時、地共同毆打乙○○後，該
      不詳男子見乙○○已不能抗拒，竟單獨另行起意，基於為自己不法所有之意圖
      ，強行將該計程車開走，被告則自行駕駛ＮＲ—七三三九號自用小客車離去。
      詎被告明知Ｕ七—六一三號計程車係該不詳男子強取而得之財物，屬於贓物，
      竟仍基於收受贓物之犯意，於同日予以收受使用。嗣因乙○○報警，於同日上
      午四時二十分許，在台中市○○區○○路與景賢路口發現上開計程車，經採集
      車上指紋送驗後，發現方向盤上有被告指紋一枚，始循線查獲而悉上情。因認
      被告此部分另涉犯刑法第三百四十九條第一項之收受贓物罪罪嫌，並以證人乙
      ○○之證詞及內政部警政署刑事警察局九十二年八月八日刑紋字第○九二○一
      四八七八四號鑑驗書一紙等，為證明被告犯罪之證據。
（二）按案件所以得為法院審理判決之對象者，應依起訴定之，而刑事訴訟，本無訴
      即無裁判之原則，法院自不得就未經起訴之犯罪加以審判。又刑事訴訟法第三
      百條所定科刑之判決，得就起訴之犯罪事實，變更檢察官所引應適用之法條，
      故法院於不妨害事實同一之範圍內，得自由認定事實適用法律。且事實是否同
      一，非謂罪名或犯罪之構成要件同一，亦非謂全部事實均須一致，而應視檢察
      官請求確定其具有侵害性之基本社會事實是否同一而定，並以犯罪構成要件有
      無罪質上之共通性為具體判斷之標準（最高法院九十二年度台上字第一五八六
      號判決參照）。次按贓物罪之本質，為妨害財產之回復請求權，於收受行為完
      畢時，犯罪即已完成，其後之占有該贓物乃犯罪之狀態繼續，而非行為繼續，
      且其侵害法益之手段，係屬平和；至強制罪本質為權利作為及不作為之侵害，
      其犯罪之既未遂，以實施強暴脅迫行為後，他人已否行無義之事或他人之權利
      行使已否受妨害為斷，於強將他人財物取去之情形，其後之占有該財物亦係犯
      罪之狀態繼續，又其侵害法益之手段，須以強暴脅迫之方式為之。
（三）訊據被告堅決否認有收受贓物之犯行，辯稱：係伊表哥將乙○○之車輛開走，
      伊嗣追上伊表哥，勸伊表哥不要開被害人之車輛，當時不小心有摸到方向盤，
      故留有指紋等語，經查內政部警政署刑事警察局指紋鑑驗書，僅足證明被告曾
      持有乙○○之前開車輛，其就被告持有之原因事實，仍未能有適切之證明，苟
      被告若確有收受贓車之犯意，豈可能時隔一時許，即於同日上午四時三十分經
      警尋得該車，是被告辯稱無收受贓物之犯行，要非無據。
（四）證人乙○○於本院審理中證稱：伊遭被告及前揭不詳姓名者毆打後，被告即言
      稱：「把他的車開走」等語，嗣該不詳姓名者於被告仍持續毆打伊時，即先行
      去開伊所有之前開車輛，後該不詳姓名者並將其所有之車輛駛離旱溪西路，再
      被告亦隨後駕駛被告所有之車輛尾隨離去等語（本院卷第五十八、五十九頁）
      ，從而公訴人於本院審理中因認被告此部分所為，係另涉犯刑法第三百零四條
      第一項之強制罪，惟查公訴人起訴係認被告於該不詳姓名男子強盜車輛後之同
      日不詳時間，基於收受贓物之犯意，將上開車輛予以收受使用，核與公訴人嗣
      於本院審理中所認被告係於前揭旱溪西路二段五十八號前以強暴之手段強取車
      輛一節，其二者間自犯意、犯罪之著手及既遂時間、侵害之法益、手段等觀察
      ，均迥然有異，二者所具侵害性之基本社會事實不同，自犯罪構成要件上觀察
      亦無罪質上之共通性，依上開規定及說明，自不能變更起訴法條，另就未起訴
      之強制部分加以審理，是公訴人就被告被訴贓物部分既無法證明，本院自應就
      被告被訴贓物部分為無罪之判決，至被告此部分行為是否涉犯強制罪，應由檢
      察官另行依法處理，併此敘明。
據上論斷，應依刑事訴訟法第二百九十九條第一項前段、第三百零一條第一項，刑法
第二十八條、第二百七十七條第一項、第四十一條第一項前段，罰金罰鍰提高標準條
例第一條前段、第二條，判決如主文。
中      華      民      國      九十三      年      五      月  十八   日
                                      台灣台中地方法院刑事第十一庭
                                            審判長  法  官  蔡  名  曜
                                                    法  官  蔡  美  華
                                                    法  官  郭  書  豪
右正本證明與原本無異。
如不服本判決，應於判決送達後十日內向本院提出上訴狀，上訴於臺灣高等法院臺中
分院( 須附繕本 )。
                                        書記官
中      華      民      國      九十三      年      五      月  十八   日
附錄法條
中華民國刑法第二百七十一條
(普通殺人罪)
殺人者，處死刑、無期徒刑或十年以上有期徒刑。
前項之未遂犯罰之。
預備犯第一項之罪者，處二年以下有期徒刑。
